臺灣高等法院刑事裁定
110年度聲再字第338號
聲  請  人
即受處分人  詹智祥



                 （現在法務部○○○○○○○○附設勒戒處


上列聲請人因違反毒品危害防制條例案件，對於本院110年度毒
抗字第884號，中華民國110年6月7日確定裁定（原審案號：臺灣
桃園地方法院110年度毒聲字第891號），聲請重新審理，本院裁
定如下：
    主  文
重新審理之聲請駁回。
    理  由
一、聲請意旨略以：㈠聲請人即受處分人詹智祥此案，檢察官提
    出新店戒治所之「紀錄表」及「證明書」為證據，證明聲請
    人有「繼續施用毒品之傾向」，該客觀事實尚須經過具備專
    門知識者予以判斷認定，「紀錄表」及「證明書」應屬鑑定
    之書面報告無訛。而「紀錄表」所列「評分者」欄位均僅為
    代號，豈能知評分者是否確實具有專門之知識，又「得分欄
    」部分，雖各有得分，惟檢察官並未提出任何其他證據以說
    明各項得分之依據，原審又如何審酌得分是否正確，此等證
    據豈能成為判罪依據。另「有無繼續施用毒品傾向」之評估
    判定標準係我國首創、實施前相關「信、效度」研究，該評
    估標準有關非毒品犯罪行為紀錄、行為觀察及情緒態度等三
    項評分比重過大，並無顯著之預測力及相關性。㈡聲請人對
    檢察官提出之證據有以下疑義：⒈聲請人於民國109年9月6日
    出監，於109年8月間驗尿時而案發，而評分表記為使用年限
    超過一年，此依重新修法後之精神或一般經驗法則，則應修
    正為「一年以下」，否則對百分之九十八以上之被告論以首
    次施用毒品至被查獲，絕對超過一年，此明顯與修法之立意
    相違，且和首次使用毒品年齡，豈非重複計分。⒉評分表中
    「家人藥物濫用」為有，但聲請人同住家人絕無人施用毒品
    ，此事聲請人實無力更不知如何證明，唯有懇請里長或法警
    至家中訪視。基上，原裁定明顯違背法令及判例，又聲請人
    提出二項之新事證，請詳查後撤銷原裁定，以維聲請人合法
    權益云云。
二、按觀察、勒戒及強制戒治之裁定確定後，有下列情形之一，
    認為應不施以觀察、勒戒或強制戒治者，受觀察、勒戒或強
    制戒治處分之人，或其法定代理人、配偶，或檢察官得以書
    狀敘述理由，聲請原裁定確定法院重新審理：一、適用法規
    顯有錯誤，並足以影響裁定之結果者。二、原裁定所憑之證
    物已證明為偽造或變造者。三、原裁定所憑之證言、鑑定或
    通譯已證明其為虛偽者。四、參與原裁定之法官，或參與聲
    請之檢察官，因該案件犯職務上之罪，已經證明者。五、因
    發現確實之新證據足認受觀察、勒戒或強制戒治處分之人，
    應不施以觀察、勒戒或強制戒治者。六、受觀察、勒戒或強
    制戒治處分之人，已證明其係被誣告者，毒品危害防制條例
    第20條之1第1項定有明文，是得依上開規定聲請重新審理者
    ，自以觀察、勒戒或強制戒治之裁定有前開各款所列情形之
    一，始得准許。
三、經查：
㈠、本件聲請人詹智祥所提之刑事聲請再審狀雖稱：為不服本院1
    10年毒抗字第884號裁定（下稱原確定裁定），依法提出再
    審，請求撤銷原裁定等語，而未載明聲請重新審理之旨。然
    按於司法實務運作上，就所受理當事人或其相關人員的請求
    、聲明或聲請案，概不受其所用詞文拘束，亦即仍應尋繹其
    意涵，探求真意，而後依法律規定適切處理（最高法院105
    年度台抗字第408號裁定意旨參照），聲請人既係對原確定
    裁定表達不服之意思，本於解釋意思表示應探求當事人之真
    意，不得拘泥於所用辭句之法理，核其真意，應係請求重新
    審酌原確定裁定之適法性，顯屬請求依毒品危害防制條例第
    20條之1第1項規定就原確定裁定聲請重新審理，合先敘明。
㈡、聲請人前因施用第一級、第二級毒品，經檢察官聲請裁定送
    觀察、勒戒，由臺灣桃園地方法院以109年度毒聲字第562號
    裁定令入勒戒處所觀察、勒戒，於執行觀察、勒戒期間，經
    法務部○○○○○○○○附設勒戒處所之醫師依法務部110年3月26日
    以法矯字第11006001760號函修正頒布之「有無繼續施用毒
    品傾向評估標準紀錄表」、「有無繼續施用毒品傾向評估標
    準評分說明手冊」評估後，認為聲請人仍有繼續施用毒品之
    傾向，再由臺灣桃園地方法院以110年度毒聲字第891號裁定
    令入戒治處所施以強制戒治，聲請人不服提起抗告，由本院
    以其抗告無理由而駁回抗告確定，有本院被告前案紀錄表、
    本院110年毒抗字第884號裁定附卷可稽（見本院卷第17至36
    頁、第37至42頁）。　　
㈢、聲請人雖以評估標準之依據和是否經過具備專門知識者予以
    判斷認定等不明、評估標準並無顯著之預測力及相關性，及
    評分表有重複計分或記載有誤等疑義為由，指摘原確定裁定
    違背法令及判例，並認「有無繼續施用毒品傾向評估標準紀
    錄表」及「有無繼續施用毒品傾向證明書」為新事證云云。
    然查，上開評估標準紀錄表除詳列各項靜態因子、動態因子
    之細目外，並有各細目之配分、計算及上限，且均係勒戒處
    所醫師等相關專業知識經驗人士，依據其臨床實務及具體事
    證，在執行觀察、勒戒期間，依主管機關即法務部訂頒之評
    估基準進行，依其專業知識經驗，評估被告人格特質、臨床
    徵候、環境相關因素所為之綜合判斷，不僅有實證依據，更
    有客觀標準得以評比，尚非評估之醫師所得主觀擅斷，且在
    客觀上並無逾越裁量標準，自得以此判斷聲請人有無繼續施
    用毒品傾向。再者，除形式上觀察有顯然違法或本案觀察、
    勒戒結果有顯然與事件無關之考量或有違憲法平等原則之情
    形者外，基於高度專業性之裁量，法院應尊重觀察、勒戒機
    關所為之專業裁量判斷，亦即是否有毒品危害防制條例第20
    條第2項後段所謂「有繼續施用毒品傾向」，法院對於行政
    機關之決定僅能為合法性之審查，不能為合目的性之審查，
    除涉及醫師專業判斷之範圍，法院自予以尊重外，其餘欄位
    皆為客觀制式之評分，復無其他證據顯示該評分之結果與實
    際情況有異下，應認本案有無繼續施用毒品傾向證明書評估
    標準紀錄表、有無繼續施用毒品傾向證明書並無違法評估之
    情事。從而，原確定裁定憑以認定聲請人有繼續施用毒品之
    傾向，因而裁定駁回聲請人之抗告，經核尚無不合，難認有
    毒品危害防制條例第20條之1第1項第1款所指之適用法規顯
    有錯誤足以影響裁定之結果，或同條項第3款所稱原確定裁
    定所憑之鑑定已證明其為虛偽之情事，亦不符同條項第5款
    規定所稱之因發現確實之新證據足認受強制戒治處分之人，
    應不施以強制戒治之情況，另亦無同條項所定其他聲請重新
    審理之事由。是聲請人執此指摘原確定裁定不當而聲請重新
    審理，核非有據。
四、綜上所述，聲請人以上開理由聲請重新審理，或係就業經原
    確定裁定調查斟酌之證據再行爭執，或係就與原確定裁定有
    關之專業醫療判斷結果再行爭執，亦無何因發現新證據足認
    受強制戒治處分之人，應不施以強制戒治之情形存在，核與
    毒品危害防制條例第20條之1第1項之重新審理要件不符，其
    所為重新審理之聲請，為無理由，應予駁回。
據上論斷，應依毒品危害防制條例第20條之1第4項前段，裁定如
主文。
中　　華　　民　　國　　110 　年　　7 　　月　　8 　　日
     　　　　　　 刑事第十六庭  審判長法　官  葉騰瑞
                                      法　官  古瑞君
                                      法　官  廖紋妤
以上正本證明與原本無異。
不得抗告。
                                      書記官  江珮菱
中　　華　　民　　國　　110 　年　　7 　　月　　9 　　日